臺灣高等法院臺中分院民事判決
110年度上易字第129號
上  訴  人  江木筆  
            葉品希  
共      同
訴訟代理人  林孟毅律師
            陳奕安律師
被  上訴人  楊世杰  
上列當事人間請求損害賠償事件，上訴人對於民國110年1月6日
臺灣彰化地方法院109年度訴字第1247號第一審判決提起上訴，
本院於110年7月7日言詞辯論終結，判決如下：
    主  文
上訴駁回。
第二審訴訟費用由上訴人負擔。 
    事實及理由
一、被上訴人主張：伊於民國92年3月29日與上訴人乙○○結婚，
    婚後育有2子。上訴人甲○○明知乙○○為有配偶之人，卻仍自1
    08年間起與乙○○交往。乙○○於109年2月底藉口要求離婚，並
    於109年3月16日離家在外租屋，伊於當晚11時許發現乙○○與
    甲○○同處於該租屋處，行為顯已逾越男女正常交往範圍。又
    甲○○之配偶陳OO於109年4月10日晚間9時許，發現上訴人在
    中興新村暗處約會，乙○○被陳OO發現後，當場承認與甲○○發
    生關係。被上訴人另於109年10月11日，在中興新村撞見上
    訴人開車出遊。上訴人拋家棄子，經常一起外出旅遊及過夜
    ，造成伊名譽及精神上極大打擊，一度有輕生念頭，需就診
    吃藥克制情緒，才能工作賺錢養家，處於難堪與痛苦境地，
    為此依民法第184條第1項、第185條第1項前段、第195條第1
    項、第3項規定，請求上訴人連帶給付新臺幣（下同）100萬
    元。
二、上訴人抗辯：依被上訴人提出之證據，僅能證明上訴人於10
    9年3、4月間曾有一同出遊之事實，然被上訴人並未提出其
    他證據足以證明上訴人持續交往迄今，足見上訴人非長期持
    續侵害被上訴人之配偶權，亦無證據可證明其2人曾有性行
    為。又被上訴人名下財產價值超過4000萬元，108年度收入
    高達85萬8410元，反觀乙○○108年全無薪資收入，名下僅自
    小客車一輛，甲○○更為中低收入戶，名下全無財產，原審判
    決上訴人應連帶給付被上訴人46萬元，顯然過高。參照陳OO
    對上訴人所提侵害配偶權損害賠償訴訟，經臺灣彰化地方法
    院（下稱彰化地院）判決上訴人連帶賠償之金額為25萬元，
    本件賠償金額應以25萬元以下為適當。
三、原審為被上訴人一部勝訴一部敗訴之判決，即判命上訴人應
    連帶給付被上訴人46萬元本息，並依職權及聲請為准免假執
    行之宣告，而駁回被上訴人其餘之訴及假執行之聲請。上訴
    人就其敗訴部分，聲明不服，提起上訴。並上訴聲明：㈠原
    判決不利於上訴人部分廢棄。㈡上開廢棄部分，被上訴人於
    第一審之訴駁回。被上訴人則答辯聲明：上訴駁回（被上訴
    人就其敗訴部分未提起上訴，非本院審理範圍，下不贅述）
    。
四、得心證之理由　　
（一）被上訴人主張其與乙○○於92年3月29日結婚，育有2子，目
      前婚姻關係存續中等事實，有戶口名簿、個人戶籍資料查
      詢結果可稽（原審卷23、69、71頁），且為上訴人所不爭
      執，堪信為真實。
（二）被上訴人主張上訴人於109年3月16日晚間11時許，在乙○○
      租屋處共處一室乙節，業據提出當日現場照片為證（原審
      卷25、27頁），復為上訴人所不爭執，堪信實在。上訴人
      雖辯稱：當天乙○○剛完成搬家，甲○○基於朋友身分前往關
      心有何需要協助之處云云。惟上訴人於當時各自有配偶，
      其2人於深夜之際，單獨共處一室，顯已逾越社會一般人
      認知有配偶之人與異性朋友間正當友誼之分際。又被上訴
      人主張上訴人於109年4月10日在中興新村約會，為甲○○之
      配偶陳OO所發現等情，亦已提出陳OO與乙○○當日對話錄音
      光碟及譯文為證（原審卷29頁），且為上訴人所不爭執。
      觀諸上開錄音譯文中，陳OO對乙○○表示「妳現在要跟他搞
      一腿，確實是出遊」，乙○○回覆「對」，陳OO質問「妳們
      2個今天在這裡1個小時半，被我跟監到現在...妳都清楚
      他有老婆有小孩的人哦，妳還跟他出遊去墾丁，每個景點
      還過夜，對不對？我要跟妳老闆講嗎？妳認為呢？」，乙
      ○○答以「我尊重妳的做法」，陳OO說「妳尊重我的做法嗎
      ？妳勇於面對就對了？」，乙○○稱「都發生了，這是事實
      」，陳OO又問「發生關係了？」，乙○○回答「就是，他沒
      有欺騙我，我知道他的情況...既然今天已經走到這種地
      步了，也是要去面對。當然，對妳抱歉，這個再講也沒有
      用」，足見乙○○已承認其與甲○○有多次單獨出遊甚至過夜
      ，且發生親密行為，為此向陳OO致歉。是被上訴人指稱上
      訴人持續交往、出遊、過夜及發生親密行為，堪以採信。
      上訴人辯稱其2人未逾越男女正常交往範圍云云，應係事
      後卸責之詞，不足採信。
（三）按因故意或過失不法侵害他人之權利者，負損害賠償責任
      。故意以背於善良風俗之方法，加損害於他人者亦同；數
      人共同不法侵害他人之權利者，連帶負損害賠償責任；不
      法侵害他人之身體、健康、名譽、自由、信用、隱私、貞
      操，或不法侵害其他人格法益而情節重大者，被害人雖非
      財產上之損害，亦得請求賠償相當之金額；前2項規定，
      於不法侵害他人基於父、母、子、女或配偶關係之身分法
      益而情節重大者，準用之，民法第184條第1項、第185條
      第1項前段及第195條第1項、第3項分別定有明文。而婚姻
      關係以夫妻共同生活為目的，夫妻間應彼此尊重，互守忠
      實義務，保持其共同生活之圓滿、安全及幸福，此種關係
      具有人格之性質，對配偶雙方均具有重大利益。倘配偶之
      一方行為不誠實，與他人發生足以破壞夫妻共同生活之圓
      滿安全及幸福之行為者，則該第三人與不誠實之配偶即為
      侵害配偶權之共同侵權行為人。又足以破壞婚姻共同生活
      之圓滿安全之行止，非僅以通姦及相姦行為為限，倘夫妻
      任一方與他人間存有逾越結交普通朋友等一般社交行為之
      不正常往來，且其侵害配偶所享有普通友誼以外情感交往
      之獨占權益程度，已達破壞婚姻制度下共同生活之信賴基
      礎程度，亦足以構成侵害配偶權利之侵權行為。如前所述
      ，乙○○於其與被上訴人婚姻關係存續中，違反婚姻契約應
      負之誠實義務，與甲○○發生足以破壞夫妻共同生活之圓滿
      安全及幸福之行為，已嚴重侵害被上訴人之配偶權，是被
      上訴人主張上訴人共同侵害其基於配偶關係之身分法益，
      情節重大，據此請求上訴人連帶賠償慰撫金，即屬有據。
（四）按慰藉金之賠償須以人格權遭遇侵害，使精神上受有痛苦
      為必要，其核給之標準固與財產上損害之計算不同，然非
      不可斟酌雙方身分資力與加害程度，及其他各種情形等核
      定相當之數額。所謂相當應以實際加害情形與其人格權影
      響是否重大，及被害人之身分、地位與加害人之經濟情況
      等定之。查被上訴人學歷為農專畢業，乙○○學歷為高職畢
      業，甲○○學歷為二專畢業，業據被上訴人陳明在卷（原審
      卷94頁），並有前述個人戶籍資料查詢結果及另案彰化地
      院108年度訴字第952號民事判決可參（原審卷68頁）。再
      依原審所調閱之兩造稅務電子閘門財產所得調件明細表所
      示（原審卷83-90頁），被上訴人108年所得總額59萬3934
      元，名下有多筆土地、房屋及汽車、股票投資；乙○○108
      年無所得，名下有汽車；甲○○108年所得總額27萬7200元
      ，名下有汽車。本院斟酌上情，及上訴人加害情節暨被上
      訴人所受痛苦之程度等一切情狀，認被上訴人請求慰撫金
      以46萬元為適當。
（五）至上訴人雖抗辯上開慰撫金過高，並舉陳OO對上訴人所提
      之損害賠償訴訟，經彰化地院員林簡易庭109年度員簡字
      第288號判決賠償25萬元。惟該判決之當事人與本件不同
      ，本件被上訴人與另案原告陳OO所受侵害配偶關係之身分
      法益情狀，仍應審究各別狀況而決定之，無從比附援引。
      再者，慰撫金之認定本為事實審法院之職權裁量，故上訴
      人徒以陳OO所提損害賠償訴訟之賠償金額與本件相互比較
      ，據此衡量被上訴人所受損害及精神所受痛苦程度，尚不
      可取，是上訴人指摘本件有慰撫金過高情形，亦無可採。
五、綜上所述，本件被上訴人請求上訴人連帶給付46萬元本息，
    洵屬有據，應予准許。原審就此所為上訴人敗訴之判決，並
    無違誤。上訴意旨指摘原判決此部分不當，求予廢棄改判，
    為無理由，應予駁回其上訴。
六、本件事證已臻明確，兩造其餘攻擊防禦方法及舉證，於判決
    結果不生影響，爰不一一論述，併此敘明。
七、據上論結，本件上訴為無理由，爰判決如主文。
中　　華　　民　　國　　110 　年　　7 　　月　　28　　日
        　　      民事第八庭  審判長法　官  杭起鶴
　　　　　　 　　　　　　　　       法  官  黃裕仁
　　　　　　　　　　　　　　　      法　官  羅智文 
正本係照原本作成。            
不得上訴。
                                    書記官  林賢慧
　　　　　　　　　
中　　華　　民　　國　　110 　年　　7 　　月　　28　　日